臺灣高等法院刑事判決　　　　　　　　100年度上訴字第160號
　上　訴　人
　即　被　告　陳星光
　選任辯護人　金學坪律師
　　　　　　　簡欣儀律師
上列上訴人因違反毒品危害防制條例案件，不服臺灣臺北地方法
院99年度訴字第1270號，中華民國99年11月24日第一審判決（起
訴案號：99年度偵字第9023號），提起上訴，本院判決如下：
    主  文
原判決撤銷。
陳星光販賣第一級毒品，未遂，處有期徒刑拾年。扣案之第一級
毒品海洛因壹包（含無法析離之包裝袋，毛重零點陸捌零公克
、驗餘淨重零點零捌陸零公克），均沒收銷燬之；扣案之000
0000000號ＳＩＭ卡壹張及犯罪所得新臺幣捌佰元，均沒
收之；未扣案之行動電話一具，沒收之，如全部或一部不能沒收
時，追徵其價額。又持有第二級毒品，處有期徒刑月。扣案之
第二級毒品甲基安非他命貳包（含無法析離之包裝袋、毛重零點
玖玖貳零公克、驗餘淨重零點玖壹捌公克），均沒收銷燬之。
應執行有期徒刑拾年貳月。扣案之第一級毒品海洛因壹包（含無
法析離之包裝袋、毛重零點陸捌零公克、驗餘淨重零點零捌陸
零公克）及甲基安非他命貳包（含無法析離之包裝袋、毛重零點
玖玖貳零公克、驗餘淨重零點玖壹捌公克），均沒收銷燬之；
扣案之0000000000號ＳＩＭ卡壹張及犯罪所得新臺幣
捌佰元，均沒收之；未扣案之行動電話一具，沒收之，如全部或
一部不能沒收時，追徵其價額。
    事  實
一、陳星光明知海洛因、甲基安非他命，分屬毒品危害防制條例
    所列管之第一級毒品、第二級毒品，依法均不得持有、販賣
    ，竟基於持有第二級毒品甲基安非他命之犯意，於民國（下
    同）99年4月1日前某時許，將其於不詳時、地，自不詳姓名
    者處，取得之甲基安非他命二包（毛重0.9920公克，驗餘淨
    重0.3918公克）置放於其所使用之ＢＱＺ─７８７號重型機
    車置物箱內，而無故持有之。另於99年4月1日上午10時許，
    因鄧榮財欲施用第一級毒品海洛因，即以公用電話撥打至陳
    星光所持用、門號為0000000000號行動電話與陳星光聯絡，
    表示欲購買海洛因之意，適陳星光甫於不詳時、地，自不詳
    姓名者處，取得海洛因一包並將之藏匿於其所使用之上開重
    型機車置物箱最底層之小水管內，陳星光遂萌生販賣毒品海
    洛因以資牟利之犯意，而應允以新臺幣（下同）800 元之代
    價，將該包毒品海洛因（毛重0.3680公克，驗餘淨重0.0860
    公克）販賣予鄧榮財，並相約在新北市○○市○○路一段七
    五號前進行交易。陳星光即於同日上午11時許，騎乘上開置
    有海洛因一包之重型機車抵達交易地點，鄧榮財旋交付 800
    元現金予陳星光，惟陳星光未及交付海洛因予鄧榮財之際，
    旋為警跟監而當場查獲致販賣未遂，並當場扣得鄧榮財所交
    付陳星光之800 元，及陳星光所有門號0000000000號行動電
    話SIM卡1張，另自系爭重型機車置物箱內扣得上開海洛因一
    包及甲基安非他命二包，因而查悉上情。
二、案經新北市政府警察局新店分局移請臺灣臺北地方法院檢察
    署檢察官偵查起訴。
    理  由
壹、程序部分：
一、被告爭執證人鄧榮財於警詢陳述之證據能力。按被告以外之
    人於審判外之言詞或書面陳述，除法律有規定者外，不得為
    證據；被告以外之人於檢察事務官、司法警察官或司法警察
    調查中所為之陳述，與審判中不符時，其先前之陳述具有較
    可信之特別情況，且為證明犯罪事實存否所必要者，得為證
    據，刑事訴訟法第159 條、第159條之2分別定有明文。而刑
    事訴訟法第159條之2規定「具有較可信之特別情況」，係指
    被告以外之人於檢察事務官、司法警察官或司法警察調查中
    所為之陳述，從客觀上之環境或條件等情況加以觀察，有足
    以取代審判中反對詰問之可信性保證者而言；與一般供述證
    據必須具備任意性之證據能力要件有別，二者不可混為一談
    ，且此係屬證據能力之規定，非屬證據證明力之問題，故法
    院應依審判中及審判外各陳述外部附隨之環境或條件等情況
    ，比較前後之陳述，客觀的加以觀察，並於判決理由內詳述
    其採用先前不一致之陳述的心證理由，始為適法，最高法院
    98年度臺上字第3011號判例要旨參照。經查，證人鄧榮財於
    警詢陳述之內容，與其於審理時以證人身分經交互詰問所證
    述情節不符，本院審酌其於警詢所述內容，乃其因涉案遭警
    當場查獲後，即刻詢問案情時所製作，當時警方詢問之重點
    在於被告所涉犯行部分，故證人鄧榮財對警方詢及此處之顧
    慮自屬較輕，又本院考量證人鄧榮財之警詢筆錄製作當時客
    觀情狀，不管其主觀心理狀態或客觀環境條件而言，均不致
    對其造成太大壓迫，所為陳述連續、陳述方式自然，意識清
    晰，尚無前後矛盾之情事，有原審法院勘驗筆錄在卷可按（
    見原審卷第82至85頁），顯見其於警詢時並無遭違法取供之
    情事，復徵諸其於警詢時所證述之內容，與其於99年4月1日
    、6 月11日檢察官偵訊時之證述內容互核相符，益徵其於警
    詢時並未有因施用毒品而記憶不清、陳述不實之情形甚明，
    反觀其於法院作證時，就所交付被告款項表示係為還款所致
    ，並表示因有施用毒品，不知警詢時所為陳述內容為何，顯
    與其於警詢時所為陳述之客觀情狀不符，自難排除有迴護被
    告之可能，本院認證人鄧榮財於案發後警詢之證述，較之其
    於原審法院審理時所為之陳述，具有較為可信之特別情況，
    又衡諸全案卷證，證人鄧榮財於警詢時之陳述，復為證明犯
    罪事實存否所必要，依刑事訴訟法第159條之2之規定，自有
    證據能力。
二、又按被告以外之人於審判外之陳述雖不符刑事訴訟法第 159
    條之1至之4等四條之規定，然經當事人於審判程序同意作為
    證據，法院審酌該言詞陳述或書面陳述作成時之情況，認為
    適當者，亦得為證據；當事人、代理人或辯護人於法院調查
    證據時，知有刑事訴訟法第159條第1項不得為證據之情形，
    而未於言詞辯論終結前聲明異議者，視為有前項之同意，同
    法第159條之5定有明文。查本件下列所引用之被告以外之人
    於審判外之供述或非供述證據，因檢察官、被告及其辯護人
    未主張排除前開文書證據及物證之證據能力，且迄於本院言
    詞辯論終結前均未表示異議，而本院審酌上開供述或非供述
    等證據資料製作時之情況，無不當取供及證明力明顯過低之
    瑕疵，認以之作為證據應屬適當，揆諸前開規定，本院亦認
    為均應有證據能力。
貳、實體方面：
一、訊據上訴人即被告陳星光坦認有於上揭時、地，接獲證人鄧
    榮財所撥打之電話後，騎乘由其所使用之ＢＱＺ－７８７號
    重型機車前往約定之新北市○○市○○路一段七五號前見面
    ，而於收受證人鄧榮財所交付之800 元後，隨即遭警上前盤
    查，並經警在系爭重型機車置物箱內查獲海洛因1 包、甲基
    安非他命2 包等事實，惟矢口否認涉有販賣第一級毒品及持
    有第二級毒品之犯行，並辯稱：查扣的毒品不是伊的，應該
    是黃信岳之前跟伊借機車時，放在伊機車之置物箱，伊並不
    知情。鄧榮財打電話給伊是要還錢給伊，不是要跟伊買毒品
    ，伊也沒有毒品可以賣他云云。經查：
(一)持有第二級毒品甲基安非他命部分：
 1、被告陳星光於99年4月1日上午11時許，在新北市○○區○○
    路一段75號前為警查獲，而經警自其騎乘之ＢＱＺ─７８７
    號重型機車上，扣得白色透明結晶二包等情，為被告所是認
    ，而扣案之白色透明結晶二包經送請交通部民用航空局航空
    醫務中心以氣相層析質譜儀法檢驗結果，檢出含有甲基安非
    他命之成分（毛重0.9920公克，淨重0.3920公克，取樣0.00
    02公克，驗餘淨重0.3918公克），此有交通部民用航空局航
    空醫務中心99年4月28日出具之航藥鑑字第0992771號毒品鑑
    定書一紙在卷可稽（見偵查卷第90頁）。
 2、被告雖以扣案毒品係黃信岳所放置，其並不知情等語為辯，
    惟依證人黃信岳於原審法院審理時經具結後明確證稱：我有
    施用毒品，工作的時候，有時候會將毒品放在身上或是工地
    ，沒有印象放在機車上。帶出門的毒品大概是一天量，回家
    的時候就已經用光，我不會將毒品寄放在被告處云云（見原
    審卷第54至55頁），否認有將毒品放置於被告陳星光上開重
    型機車置物箱內之情。而查毒品甲基安非他命屬毒品危害防
    制條例所列管之第二級毒品，政府查緝甚嚴、處罰亦重，衡
    情，被告應無容許他人藏放於其所有之機車置物箱內，而無
    虞遭檢舉或查獲，且以毒品取得不易、價格昂貴，施用毒品
    者多儘可能隨身攜帶或置於立即可取得之隱密處所以供不時
    之需，實無將毒品隨意置放於被告所使用之系爭重型機車置
    物箱內，不僅無法隨時取得，亦可能久置致受潮影響品質，
    或可能遭被告任意處置、隨意棄置致其蒙受損失之可能，則
    被告辯稱係黃信岳所放置，實難置信。另參諸被告於警詢時
    供承：上開查獲毒品係綽號「豬哥仔」（即黃信岳）之男子
    所放，因怕其使用過量，有將毒品移動位置等語（見偵查卷
    第8頁、9頁）；然其於本院又供稱前所稱把毒品放在機車上
    是為控制「豬哥仔」毒品施用量，係為給警察交代等語（本
    院審判筆錄第11頁），其供詞前後反覆，殊難採信，顯見，
    被告辯稱上開扣案之甲基安非他命係黃信岳所放置，應係妄
    言，不足採信。從而，系爭重型機車既係被告所使用，並當
    場在其所駕駛之系爭機車置物箱內查獲上開毒品甲基安非他
    命，則被告持有上開甲基安非他命犯行，至堪認定。
(二)販賣第一級毒品海洛因部分：
 1、被告確有以800 元之代價販賣海洛因一包予鄧榮財，然因為
    警查獲而未能完成交付一事，業據證人鄧榮財迭於警詢及檢
    察官偵查中證述屬實，依證人鄧榮財於警詢及偵查中證稱：
    新臺幣800 元是我要向陳星光購買毒品用的，安非他命兩小
    包我不知道。海洛因應該是陳星光要賣給我的…我們約定10
    點30分在新店市○○路○段75號旁交易，當時我們講好我拿
    800 向他購買海洛因…我正在等陳星光拿海洛因給我時，警
    方就上前將我們逮捕，我今天早上找陳星光是要買毒品海洛
    因…公共電話打電話給陳星光，講說你有沒有空、八百還給
    你，他就知道甚麼意思…剛拿錢給他，他還沒有將海洛因交
    給我，就被警察查獲…我私底下也有向陳星光確認他有沒有
    賣，他說他本身沒有，但是有人寄放在他那邊，要的話可以
    分一點給我，我再給他錢…只要我說800 元還給他，他就知
    道意思了云云（見偵查卷第12至13頁、第58頁、第74頁），
    證人鄧榮財就其如何先以公共電話與被告所持用門號為0000
    000000號行動電話聯繫毒品交易事項、暨與被告約定交易之
    地點、交易毒品之金額等情，先後證述情節大致相符，並有
    遠傳電信股份有限公司門號0000000000號行動電話基本資料
    暨通聯紀錄查詢回覆在卷可資參照（見原審卷第20至24頁）
    ，證人鄧榮財上揭證述即非無據，又自被告使用之機車置物
    箱內查扣之白色粉末一包，經送請交通部民用航空局航空醫
    務中心以氣相層析質譜儀法檢驗，檢出含有海洛因成分（毛
    重0.3680公克、驗餘淨重0.0860公克），此有交通部民用航
    空局航空醫務中心99年4月28日出具之航藥鑑字第0992771號
    毒品鑑定書一紙在卷可稽（見偵查卷第90頁參照），復有證
    人鄧榮財交付予被告之現金800 元扣案可證，另參以被告於
    偵查時亦自承：鄧榮財今天早上、前天中午打電話給我，叫
    我賣四號給他等語（見偵查卷第56頁參照），足見證人鄧榮
    財所為上開證述內容，應屬真實，堪予採信，可證被告確實
    有同意以800 元之代價販賣海洛因予證人鄧榮財，並約定交
    易地點、金額，而於未完成交易之際，即經警查獲逮捕一情
    甚明。
 2、被告雖辯稱毒品海洛因並非其所有云云，惟依上所述，證人
    黃信岳否認有將毒品海洛因置於被告所使用之上開重型機車
    置物箱內，而以毒品取得不易、價格昂貴，政府對毒品查緝
    甚嚴、處罰亦重，衡情毒品持有人多儘可能隨身攜帶或置於
    立即可取得之隱密處所以避免遭查緝，而系爭重型機車既係
    被告所使用，且上開海洛因藏於重型機車置物箱底層之小水
    管中，若非熟知該機車置物箱之人，焉能將系爭海洛因藏放
    在如此隱蔽處，則被告辯稱海洛因非其所有，實難置信。另
    本院依被告主張傳訊證人李國棟，雖證稱黃信岳有自行購買
    毒品吸毒之犯行，但黃信岳未曾告知其毒品放置何處等語（
    見本院審判筆錄第8 頁），核其所證，亦不足以據為被告有
    利之認定。又被告雖以鄧榮財所交付之800 元係為償還借款
    ，不是要買毒品等語為辯，惟被告就證人鄧榮財所交付之80
    0 元，究係償還被告本人之借款或償還證人黃信岳之借款，
    始則於警詢時供稱：新台幣800 元是鄧榮財欠綽號豬哥仔（
    即黃信岳）的，但他是欠1000元云云（見偵查卷第7 頁），
    嗣於偵查中則供稱：當天去新店市○○路○段75號前是為了
    收鄧榮財欠我的錢，因為鄧榮財是我的小工，他每次做完工
    後，領工錢時都會再多借2、300元，約欠我2000多元。當天
    鄧榮財約我，說要還我1000元云云（見偵查卷第70頁），其
    先後所述均屬不一，已難憑採，且證人黃信岳於原審法院審
    理時亦證稱：我與鄧榮財間無借貸關係等語（見原審卷第56
    頁），證人鄧榮財於偵查中亦證稱：我並沒有積欠被告債務
    等語（見偵查卷第74頁參照），顯見被告上揭所辯，均無所
    據，應係圖卸刑責之詞。至證人鄧榮財於原審法院審理時雖
    改稱：該800 元係為償還被告欠款云云（見原審卷第50頁）
    ，然證人鄧榮財於完成99年4月1日查獲當日之偵查筆錄（指
    認係向被告購買毒品海洛因）後，於99年6 月11日偵查時則
    證稱：我那天開完庭，陳星光就找我朋友四、五個載我出去
    聊天。聊的內容是問我為什麼要咬陳星光等語（見偵查卷第
    74頁），則證人鄧榮財於原審法院審理時所為有利於被告之
    證述，已難排除係受外力影響所致，自難遽信，況被告自承
    鄧榮財是其小工，二人平日共事應非難事，鄧榮財大可於上
    工時返還欠款，且被告所稱借款金額亦不過800 元至1000元
    間，是否必要特別約定上開之時間、地點而為交付，殊非無
    疑。又被告雖另辯稱：當時拿完鄧榮財所交付的800 元後即
    欲駕車離開，警方有全程監視錄影，可調錄影帶為證云云，
    惟經本院審理時傳喚證人即查獲本案員警李宗祐到庭具結後
    證稱：在現場時，我在車上有看到鄧榮財把錢拿給陳星光，
    陳星光伸手把錢接過來後，兩個就在聊天，我就立即叫另外
    兩位警員下車盤查。因為我們在現場有查到800 元及殘渣袋
    ，我們取得被告同意，請他打開置物箱，先搜到安非他命，
    後來回到派出所，鄧榮財向警方表示，他是向陳星光購買海
    洛因，我們又再去搜索機車，在被告放在置物箱最底層的小
    水管裡面搜到海洛因。當時跟監被告時沒有監視錄影云云（
    見本院審判程序筆錄第4至6頁），以證人李宗祐與被告並無
    怨隙，其就親身所見之當日現場狀況到庭為證述，所為之證
    詞並受刑法偽證罪責之擔保，衡情應無故意設詞誣陷被告之
    動機與必要，而證人李宗祐已明確證述被告於收受證人鄧榮
    財所交付之現金後，仍留於現場，並隨即遭員警上前查獲，
    且本案亦無被告所述之監視錄影等情，是被告此部分所辯，
    亦無足採。被告上開所辯各節，均非事實，而無可採。至辯
    護人主張另傳喚其他到場查緝之員警以查明被告並無販毒之
    行為，惟依證人李宗祐之證述，業將被告遭查獲之過程陳述
    明確，已足資判斷被告之犯行，自無再行傳喚其他到場員警
    之必要；另被告主張傳訊證人溫舜明到庭證明鄧榮財確實有
    欠被告借款乙事，惟查，被告所辯鄧榮財所交付之800 元係
    借款等語，要係圖卸刑責之詞，已如上述，則證人溫舜明所
    得待證部分，事證已屬明確，況毒品交易當時溫舜明並不在
    場，則彼等在會面時所為何事，自非溫舜明所能聽聞，被告
    所主張之待證事實，既與本案不據關聯性，即無傳喚證人溫
    舜明之必要，併予敘明。
 3、按毒品危害防制條例第4條第1項之販賣第一級毒品罪，不以
    販入之後復行賣出為要件，祇須以營利為目的，販入或賣出
    ，有一於此，即已成立。而同條例第5條第1項之意圖販賣而
    持有第一級毒品罪，係指基於販賣以外之其他原因而持有，
    嗣始起意售賣者而言，因此行為人持有第一級毒品，苟以主
    觀上營利售賣之意圖而販入，其雖未及賣出，仍應論以販賣
    第一級毒品罪既遂罪責。若非以營利售賣意圖而販入，或因
    其他原因而持有第一級毒品，嗣始起意圖利售賣，並著手於
    販賣行為未及賣出，即應成立販賣第一級毒品未遂罪責；如
    尚未著手於賣出行為，則成立意圖販賣而持有第一級或第二
    級毒品罪責（最高法院99年臺上字第2938號判決參照）。次
    按刑法上犯罪類型為「販賣」者之既遂、未遂，以買賣之標
    的物已否交付為區分標準；如僅就買賣之內容意思表示一致
    ，而尚未交付標的物時，應論以販賣未遂（最高法院89年臺
    上字第2798號判決參照）。又按販賣毒品係政府嚴予查緝之
    違法行為，非可公然為之，亦無公定之價格，無論瓶裝或紙
    包，均可任意分裝增減分量。而每次買賣之價差，亦隨時依
    雙方資力、關係之深淺、需求之數量、來源是否充裕、販賣
    者是否渴求資金、查緝是否嚴緊、購買者被查獲時供述購買
    對象之風險評估等，而異其標準，非可一概而論。販賣之利
    得除經坦承及價量俱臻明確外，委難察得實情。販賣之人從
    價差或量差中牟利方式雖異，但其圖利之非法販賣行為則一
    。要之，販賣毒品海洛因，事涉重典，其價格昂貴，取得亦
    不易，苟無厚利可圖，殊無甘冒被查緝法辦重刑之危險，任
    意將毒品無償讓與他人之可能，是其販入之價格必較售出之
    價格低廉，而有從中賺取買賣差價牟利之意圖及事實，自屬
    符合社會一般之合理經驗及論理判斷。本案既查被告與證人
    鄧榮財並非至親好友，苟無利得，被告應無甘冒被查緝法辦
    之風險、平白無端提供毒品予證人鄧榮財之理。而本案被告
    並於雙方見面時自證人鄧榮財處收取800 元之現金，其主觀
    上確實具有出售以營利之意思，即屬明確，而被告攜帶扣案
    之海洛因至約定地點與證人鄧榮財進行交易，未及交付毒品
    即為警查獲，然本案既無任何事證足資證明被告係基於營利
    之意圖而販入扣案第一級毒品海洛因，依罪疑惟輕原則，應
    為被告有利之認定，亦即認定被告並非於最初取得海洛因時
    係意圖營利而取得扣案毒品，亦即未能認定被告於最初取得
    時即成立販賣既遂罪。則揆諸前揭說明，因被告尚未交付毒
    品海洛因，即遭查獲，應論以販賣未遂。
(三)綜上，被告所辯各節，均係卸責之詞，本案事證明確，被告
    上開犯行，均堪以認定。
二、查被告陳星光已著手販賣海洛因予證人鄧榮財之際，為警逮
    捕致未完成毒品交易而未遂，另當場查獲被告無故持有甲基
    安非他命之犯行，是核被告陳星光所為，係犯毒品危害防制
    條例第4條第1項、第6 項之販賣第一級毒品未遂罪及同條例
    第11條第2 項之持有第二級毒品罪。被告非法持有第一級毒
    品之低度行為，為販賣之高度行為所吸收，不另論罪。公訴
    意旨認被告所為係犯毒品危害防制條例第5條第2項之意圖販
    賣而持有甲基安非他命罪，然則，訊據被告矢口否認有何販
    賣毒品甲基安非他命之意圖，而證人鄧榮財除有施用海洛因
    慣行外，同時亦有施用甲基安非他命之素行，此為證人鄧榮
    財所供承在卷（見原審卷第52、53頁），則被告果有販賣意
    圖，何以於前揭交涉第一級毒品交易之際，均未提及所持有
    第二級毒品可併予出售之隻字片語，已難遽認被告有萌生販
    賣毒品甲基安非他命之意圖，至被告於偵查中雖表示所持有
    之第二級毒品係證人黃信岳所提供用以換錢之用，然此部分
    已為證人黃信岳所否認，是此部分自難以被告前於偵查中之
    單一自白，即認定被告係基於販賣意圖而持有甲基安非他命
    ，公訴意旨所認容有誤會，惟此部分公訴意旨與前揭經本院
    認定被告持有第二級毒品部分，基礎社會事實同一，爰依刑
    事訴訟法第300 條規定逕予變更起訴法條。又被告已與購毒
    者約好交易價格、地點，並收受購毒者所交付之價款，已屬
    著手販賣第一級毒品行為之實行，惟尚未交付海洛因予鄧榮
    財而未生販賣海洛因之結果，其犯罪尚屬未遂，應依刑法第
    25條第2 項之規定，按既遂犯之刑度，減輕其刑。被告所犯
    上開販賣第一級毒品未遂罪及持有第二級毒品罪，犯意各別
    ，行為互殊，應予分論併罰。原審對被告上揭犯行予以論罪
    科刑，固非無見，惟查：（一）扣案之海洛因一包（毛重0.
    3680公克，驗餘淨重0.0860公克）、甲基安非他命二包（毛
    重0.9920公克，驗餘淨重0.3918公克），經鑑驗分屬毒品危
    害防制條例規定之第一級毒品及第二級毒品，且因裝盛上開
    海洛因及甲基安非他命之包裝袋，均仍會有微量毒品成分殘
    留（詳後述），自均應依毒品危害防制條例第18條第1 項前
    段規定一併宣告沒收銷燬之，原審認扣案包裝海洛因之包裝
    袋1只、包裝甲基安非他命之包裝袋2只，係用以包裝毒品，
    防其裸露、潮濕、便於攜帶之用，應依毒品危害防制條例第
    19條第1 項、刑法第38條第1項第2款宣告沒收，所認自有未
    洽；（二）又毒品危害防制條例第19條第1項規定「犯第4條
    至第9條、第12條、第13條或第14條第1項、第2 項之罪者，
    其供犯罪所用或因犯罪所得之財物，均沒收之，如全部或一
    部不能沒收時，追徵其價額或以其財產抵償之。」，被告陳
    星光將扣案之門號為0000000000號之SIM 卡置於行動電話（
    機體）內，持以供作對外聯繫之用，並接獲證人鄧榮財撥打
    至該手機聯繫毒品交易事宜，是該行動電話（機體）1 具及
    門號0000000000號SIM卡1張，均係供本件犯販賣第一級毒品
    所用之物，系爭手機雖未扣案，仍應依第19條第1 項規定宣
    告沒收，如不能沒收，追徵其價額，原審就供本件犯罪所用
    之未扣案行動電話（機體），雖宣告沒收，但漏未諭知「如
    不能沒收，追徵其價額」之宣告。被告上訴意旨猶執陳詞否
    認犯罪，固無理由，惟原判決既有可議，自應由本院予以撤
    銷改判。而查被告所為販賣第一級毒品之犯行固值非難，惟
    其未及售出毒品海洛因即遭警查獲，並扣得該毒品海洛因一
    小包，且被告因前開販賣行為僅得款800 元、所得財物甚少
    ，與一般通常情形之販賣毒品係為求鉅額獲利或查獲之毒品
    多達數百、數千公克之情形有別，犯罪情節尚屬輕微，其因
    一時失慮，鋌而走險，致觸犯重典，觀其犯罪之情狀，實屬
    情輕法重，客觀上足以引起一般同情，顯有堪資憫恕之處，
    縱處以法定最低刑度猶嫌過重，爰依刑法第59條之規定，減
    輕其刑。未遂部分，同時有減輕事由，則予遞減。爰審酌被
    告之素行、犯罪之動機、目的、手段，明知毒品對於人體有
    莫大之戕害，竟漠視毒品之危害性，擅自持有毒品海洛因及
    甲基安非他命，復為圖一己私利，意圖販賣海洛因予他人牟
    利，嚴重危害國民身心健康及社會風氣，惟所持有之毒品數
    量非多，及犯罪後態度等一切情狀，就所犯上開二罪，分別
    量處如主文所示之刑，並定其應執行刑有期徒刑10年2 月。
    至扣案之海洛因一包（毛重0.3680公克，驗餘淨重0.0860公
    克）、甲基安非他命二包（毛重0.9920公克，驗餘淨重0.39
    18公克），經鑑驗分屬毒品危害防制條例規定之第一級毒品
    及第二級毒品，而裝盛上開海洛因及甲基安非他命之包裝袋
    ，因鑑驗毒品之標準作業流程，毒品秤重主要以傾倒方式，
    必要時輔以刮杓刮取，雖儘可能將原送驗包裝物內毒品與包
    裝物分離後個別秤重，所得之毒品重量登載為「淨重」，包
    裝物重量則登載為「包裝重」，然依上述二種方式分離，原
    送驗包裝物內均仍會有微量毒品成分殘留，上開外包裝袋既
    仍含有微量甲基安非他命、海洛因成分無法完全析離，即均
    應依毒品危害防制條例第18條第1 項前段規定，與扣案之上
    開毒品一併沒收銷燬之。又扣案之門號為0000000000號 SIM
    卡一張係被告所有供販賣第一級毒品海洛因所用之物，應依
    同條例第19條第1項規定宣告沒收，至未扣案之行動電話1具
    ，係被告所有供販賣毒品所用之物，應依同條例第19條第 1
    項規定宣告沒收，如全部或一部不能沒收時，追徵其價額。
    扣案之販賣毒品所得800 元，為被告因本案販賣毒品所得之
    物，應依毒品危害防制條例第19條第1項規定宣告沒收。
據上論斷，應依刑事訴訟法第369條第1項前段、第364條、第299
條第1項前段、第300條，毒品危害防制條例第4條第1項、第6 項
、第11條第2項、第18條第1項前段、第19條第1 項，刑法第11條
、第25條第2項、第59條、第51條第5款，判決如主文。
本案經檢察官沈明倫到庭執行職務。
中    華    民    國    100   年    3     月    24    日
                  刑事第八庭  審判長法  官  張傳栗
                                    法  官  黃斯偉
                                    法  官  劉嶽承
以上正本證明與原本無異。
販賣第一級毒品部分如不服本判決，應於收受送達後10日內向本
院提出上訴書狀，其未敘述上訴之理由者並得於提起上訴後10日
內向本院補提理由書（均須按他造當事人之人數附繕本）「切勿
逕送上級法院」。
檢察官對被告持有第二級毒品部分如不服本判決，應於收受送達
後10日內向本院提出上訴書狀，其未敘述上訴之理由者並得於提
起上訴後10日內向本院補提理由書（均須按他造當事人之人數附
繕本）「切勿逕送上級法院」。
                                    書記官  何仁崴
中    華    民    國   100    年    3     月    24    日
附錄：本案論罪科刑法條全文
毒品危害防制條例第四條
製造、運輸、販賣第一級毒品者，處死刑或無期徒刑；處無期徒
刑者，得併科新臺幣二千萬元以下罰金。
製造、運輸、販賣第二級毒品者，處無期徒刑或七年以上有期徒
刑，得併科新臺幣一千萬元以下罰金。
製造、運輸、販賣第三級毒品者，處五年以上有期徒刑，得併科
新臺幣七百萬元以下罰金。
製造、運輸、販賣第四級毒品者，處三年以上十年以下有期徒刑
，得併科新臺幣三百萬元以下罰金。
製造、運輸、販賣專供製造或施用毒品之器具者，處一年以上七
年以下有期徒刑，得併科新臺幣一百萬元以下罰金。
前五項之未遂犯罰之。
毒品危害防制條例第十一條
持有第一級毒品者，處三年以下有期徒刑、拘役或新臺幣五萬元
以下罰金。
持有第二級毒品者，處二年以下有期徒刑、拘役或新臺幣三萬元
以下罰金。
持有第一級毒品純質淨重十公克以上者，處一年以上七年以下有
期徒刑，得併科新臺幣一百萬元以下罰金。
持有第二級毒品純質淨重二十公克以上者，處六月以上五年以下
有期徒刑，得併科新臺幣七十萬元以下罰金。
持有第三級毒品純質淨重二十公克以上者，處三年以下有期徒刑
，得併科新臺幣三十萬元以下罰金。
持有第四級毒品純質淨重二十公克以上者，處一年以下有期徒刑
，得併科新臺幣十萬元以下罰金。
持有專供製造或施用第一級、第二級毒品之器具者，處一年以下
有期徒刑、拘役或新臺幣一萬元以下罰金。